【裁判字號】    97,訴緝,186
【裁判日期】    971110
【裁判案由】    台灣地區與大陸地區人民關係條例
【裁判全文】
臺灣臺北地方法院刑事判決             97年度訴緝字第186號
公  訴  人  臺灣臺北地方法院檢察署檢察官
被      告  乙○○
            甲○○
            丙○○
上列被告因台灣地區與大陸地區人民關係條例案件，經檢察官
提起公訴（85年度偵字第384號、85年度偵字第11381號），本院
判決如下：
    主  文
本件免訴。
    理  由
一、公訴意旨略稱：被告乙○○、甲○○、丙○○、楊張月里、
    楊爾芳及楊爾寧基於共同之犯意，明知楊爾寧係福建省福清
    市人，楊金菊、楊張月里係楊爾寧之叔父母，大陸地區人民
    楊爾芳、甲○○、丙○○係楊爾寧於82年返鄉探親所認之同
    鄉。82年6、7月間楊爾芳等人要求楊爾寧安排來臺打工賺錢
    ，嗣因楊金菊臥病，楊爾寧乃夥同楊金菊、楊張月里，由楊
    金菊提供疾病診斷書，楊張月里提供戶籍謄本、身分證、印
    章辦理委託書及保證書，由楊爾坊提供內容不實之親屬關係
    證明書，再由楊爾寧填具內容不實之大陸地區人民進入臺灣
    地區旅行證申請書及入境申請書，由楊爾芳假冒為楊金菊之
    胞弟名義申請來臺探病，並由楊張月里為保證人、由楊爾寧
    於82年12月間，向臺北市○○街入出境管理局申請楊爾芳來
    臺探病，使入出境管理局人員將上開不實事項登載於其所掌
    之公文書，並核發入出境證，且使入境海關人員將上開不實
    事項登載於職務上所掌之入出境報表上，致楊爾芳於83年2
    月28日獲准矇混來臺，嗣82年11月26日楊金菊病故，楊爾寧
    明知以乙○○、甲○○及丙○○三人，並非楊金菊之胞弟，
    竟以乙○○、甲○○及丙○○為楊金菊胞弟之不實事項為內
    容之不實親屬關係證明書及入境申請書、大陸地區人民進入
    臺灣地區旅行證申請書及楊張月里所提供之死亡診斷書、委
    託書、保證書、戶籍謄本，以楊金菊胞弟名義填具內容不實
    之旅行證申請書，並由楊張月里為保證人，由楊爾寧於83年
    9月間，向臺北市○○街入出境管理局申請乙○○、甲○○
    及丙○○等人來臺探病、奔喪，使乙○○、甲○○及丙○○
    獲准於83年11月12日矇混來臺，致入出境管理局將上開不實
    事項登載於其所掌之公文書上，並使我海關人員將不實之入
    境登載於職務上所掌之入出境報表公文書上，足生損害於入
    出境管理局及海關對大陸地區人民入出境管理之正確性，因
    認被告乙○○、甲○○及丙○○涉犯刑法第214條及國家安
    全法第6條第1項（違反同法第3條第1項）之罪嫌，2罪間有
    方法結果之牽連關係，應從一重處斷。
二、按案件時效已完成者，應諭知免訴之判決，且得不經言詞辯
    論為之，刑事訴訟法第302條第2 款、第307條定有明文。又
    被告行為後，刑法業於94年2月2日修正公布，並自95年7月1
    日起施行，而刑法修正施行前，其追訴權或行刑權時效已進
    行而未完成者，比較修正前後之條文，適用最有利於行為人
    之規定，亦為刑法施行法第8條之1所明定。查此次刑法修正
    ，其中關於追訴權時效部分，刑法第80條第1項第2款、第83
    條均經修正，就所犯最重本刑為3 年以上10年未滿有期徒刑
    之罪者，追訴權時效期間由10年提高為20年，且追訴權時效
    停止之起點由「開始偵查之日」修正為「提起公訴之日」，
    經綜合比較上開法律變更之情形，以修正前之規定對於被告
    較為有利，依據修正後刑法第2條第1項前段之規定（此條係
    規範行為後法律變更所生新舊法律比較適用之準據法，是刑
    法第2條第1項本身雖經修正，但無比較新舊法適用之問題，
    應一律適用裁判時之現行刑法第2條第1項之規定，為「從舊
    從輕」之比較），即應適用修正生效前之上開刑法規定，合
    先敘明。
三、修正前刑法第83條規定：「追訴權之時效，如依法律之規定
    ，偵查、起訴或審判之程序，不能開始或繼續時，停止其進
    行。前項時效停止，自停止原因消滅之日起，與停止前已經
    過之期間，一併計算。停止原因繼續存在之期間，如達於刑
    法第八十條第一項各款所定期間四分之一者，其停止原因視
    為消滅」。而案經提起公訴或自訴，且在審判進行中，此時
    追訴權既無不行使之情形，自不發生時效進行之問題（司法
    院大法官會議釋字第138 號解釋意旨參照），若已實施偵查
    ，追訴權既無不行使之情形，亦不生時效進行之問題（最高
    法院82年度第10次刑事庭會議決議意旨亦同此見解）。經查
    ，本件被告被訴刑法第214條及國家安全法第6條第1項罪嫌
    ，其行為時間係83年11月12日，故追訴權時效期間應自83年
    11月12日起算。又國家安全法第6條第1項之最高本刑為有期
    徒刑3年，其追訴權時效期間，依修正前刑法第80條第1項第
    2款規定為10年。本案經臺灣臺北地方法院檢察署檢察官於
    84年12月21日開始偵查，於85年7月27日提起公訴，85年9月
    17日繫屬於本院，嗣因被告逃匿而為本院於86年6月30日發
    布通緝，致審判之程序不能繼續等情，業經本院調閱85 年
    度訴字第1691號乙○○等人被訴違反臺灣地區與大陸地區人
    民關係條例等案卷查核無誤。因此，本件追訴權之時效應自
    83年11月12日起算10年，加計因通緝而停止之2年6月（10
    年之四分之一）期間，及開始實施偵查之日即84年12月21
    日至本院發布通緝日即86年6月30日（共計1年6月11日），
    並扣除檢察官提起公訴日即85年7月27日起至繫屬本院日即
    85年9月17日止之1月22日期間，本案追訴權時效完成日應為
    97年10月1日，本件追訴權時效業已完成，參諸前揭說明，
    爰不經言詞辯論，逕為免訴判決之諭知。
據上論斷，應依刑事訴訟法第302條第2款、第307條，判決如主
文。
中    華    民    國    97    年    11    月    10    日
                  刑事第八庭  審判長法  官  陳德民
                                    法  官  詹慶堂
                                    法  官  楊蕙芬
以上正本證明與原本無異。
如不服本判決，應於判決送達後10日內，向本院提出上訴狀。
                                    書記官  馬正道
中    華    民    國    97    年    11    月    10    日


司法院資訊處製作；財團法人民間司法改革基金會備份。
